【裁判字號】    95,上訴,440
【裁判日期】    950421
【裁判案由】    違反著作權法等
【裁判全文】
臺灣高等法院刑事判決                 95年度上訴字第440號
上  訴  人  臺灣臺北地方法院檢察署檢察官
被      告  乙○○
上列上訴人因被告違反著作權法等案件，不服臺灣臺北地方法院
94 年度訴字第961號，中華民國94年12月22日第一審判決（起訴
案號：臺灣臺北地方法院檢察署94年度偵字第5160號），提起上
訴，本院判決如下：
    主  文
原判決撤銷。
乙○○連續意圖銷售而擅自以重製於光碟之方法侵害他人之著作
財產權，處有期徒刑捌月，緩刑年。扣案如附表一至三所示之
物品均沒收。
    事  實
一、乙○○明知「PlayStation」（下稱PS）、「PS設計圖」與
    「koei及圖」之商標圖樣，分別係日商新力電腦娛樂股份有
    限公司（下稱新力公司）、日商光榮股份有限公司（下稱日
    商光榮公司）向我國經濟部中央標準局（現改制為智慧財產
    局）申請核准註冊，取得商標專用權，日商光榮公司並再授
    權予臺灣光榮綜合資訊股份有限公司（下稱臺灣光榮公司）
    在臺灣使用，指定使用於電腦、錄有電腦程式之磁碟、卡帶
    卡匣、磁卡、磁帶及光碟等商品，且均仍在專用期間內，亦
    均係相關大眾所共知之商標圖樣，未得新力公司及台灣光榮
    公司之同意或授權，不得於同一商品或類似商品，使用相同
    或近似之商標圖樣。其並明知「PS」系統遊戲軟體光碟內所
    儲存之「Library Programs」電腦程式軟體，為新力公司享
    有著作權之電腦程式著作，且其自網路上購買或交換所得之
    盜版「PS」系統遊戲光碟，均係侵害上開兩家公司著作權及
    商標專用權之物，該等遊戲光碟透過電視遊戲器之執行，在
    電視畫面上會出現「PS」、「PS設計圖」、「koei及圖」及
    「Licensed by Sony Computer Entertainment Inc.」等商
    標或授權字樣，足以對外表示該等光碟係新力公司、日商光
    榮公司所製造或授權製造。其亦明知如附表一所示之遊戲光
    碟係新力公司擁有著作權之電腦程式著作，如附表二所示之
    遊戲光碟（需在新力公司產製之電腦遊戲機中方能執行）則
    係台灣光榮公司擁有著作權之電腦程式著作，非經新力公司
    及台灣光榮公司之同意或授權，不得擅自重製或散布。竟基
    於意圖銷售而擅自以重製於光碟之方法侵害他人著作財產權
    、及明知為仿冒商標商品而販賣及行使偽造準私文書之概括
    犯意，未經新力公司或台灣光榮公司之同意或授權，自民國
    （下同）九十四年一月下旬某日起至同年三月二十一日止，
    在其臺北市○○○路○段九十六號五樓之十之居處，先從網
    路上向不詳之成年人購買或交換取得違反前述著作權及商標
    之盜版光碟後，再利用其所有之電腦、光碟燒錄機等設備，
    擅自以對拷方式，重製上述盜版光碟，並在上址利用其所有
    之電腦設備，在網際生活家跳蚤市場（網址：http://used.
    citylife.c om.tw）網站上，刊登販賣上述盜版光碟之廣告
    ，供不特定人上網選購，並以其電子郵件帳號「ttttt00100
    1@yahoo.co m.tw」作為與訂購者聯絡之方法，而以每片新
    臺幣（下同）七十至一百元不等之價格，販售予不特定顧客
    ，並提供其設於中國信託商業銀行民生分行（下稱中國信託
    ）之000－000000000號帳戶，及土城郵局平和
    支局（下稱郵局）之000000000－0000000
    號帳戶，作為顧客匯款所用之帳號，或以郵局代收貨款之方
    式，而宅配寄送盜版光碟予顧客，以此方式連續重製、散布
    盜版光碟，侵害上開公司之著作財產權及商標專用權，均足
    以生損害於上述兩家公司。嗣於九十四年三月二十一日下午
    三時二十分，為警在上址當場查獲，並扣得乙○○所有如附
    表一所示之盜版「PS」系統遊戲光碟片一百一十七片、「PS
    2」系統遊戲光碟片七百零八片（其中有四百六十六片係壓
    製片，另三百五十九片係乙○○所重製），如附表二所示之
    盜版遊戲光碟片三十八片，以及如附表三所示之桌上型電腦
    一組（含主機、螢幕、鍵盤、滑鼠、內建燒錄機DVD及VCD各
    一台）、前述中國信託及郵局帳號之存摺各一本、待寄郵件
    包裹四件、空白光碟片九十七片、光碟棉套一批、光碟防震
    袋一批及郵局待收貨價託運單空白表一批。
二、案經新力公司、台灣光榮公司訴由內政部警政署保安警察第
    二總隊第一大隊報請台灣臺北地方法院檢察署檢察官偵查後
    起訴。
    理  由
一、本案原審係適用簡式程序審判，依刑事訴訟法第二百七十三
    條之二規定，其證據調查，不受同法第一百五十九條第一項
    、第一百六十一條之二、第一百六十一條之三、第一百六十
    三條之一、及第一百六十四條至第一百七十條規定之限制，
    合先敘明。
二、上開犯罪事實，迭據被告乙○○於警詢、偵查、原審及本院
    審理時坦承不諱，核與告訴人新力公司之代理人甲○○、台
    灣光榮公司之代理人楊文華分別於警訊及偵查中指述之情節
    相符，此外，並有新力公司及台灣光榮公司之商標註冊證、
    著作權登記證書、鑑識結果各一份、扣案盜版光碟照片三幀
    、遊戲光碟勘驗照片九張、現場及扣押物照片十一張、中國
    信託000－000000000號帳戶與郵局00000
    0000－0000000號帳戶之存摺影本各一份、電腦
    網路列印資料影本十一紙、「ttttt001001@yahoo.com.tw」
    之使用人基本資料、收發信紀錄、帳號裝機地點之查詢資料
    各一份在卷為憑，復有扣案如附表一、二所示之盜版「PS」
    系統遊戲光碟片與「PS2」系統遊戲光碟片共九百零一片，
    如附表三所示之前述中國信託與郵局帳號存摺各一本、待寄
    之郵件包裹四包、包裝光碟所用之棉套及防震袋各一批、電
    腦主機及周邊設備一組（含主機、螢幕、鍵盤、滑鼠、內建
    燒錄機DVD及VCD各一台）、空白光碟片九十七片及空白之郵
    局代收貨價託運單一批等物扣案可資佐證，足徵被告前開白
    自係出於自由意志且確與事實相符，應堪採信。本件事證明
    確，被告之犯行堪以認定。
三、按以錄音、錄影或電磁紀錄，藉機器或電腦處理所顯示之聲
    音、影像或符號，足以為表示其用意之證明者，依刑法第二
    百二十條第二項之規定，亦以文書論。又文書之行使，每因
    文書性質、內容不同而異，就刑法第二百二十條第二項之準
    文書而言，祗須藉由機器或電腦處理，即足以表示其文書之
    內容，其於行為人將偽造之準私文書藉由機器或電腦處理時
    ，已有行使該偽造準私文書之行為，固不待言；其因販賣而
    交付該偽造準私文書之情形，如販賣者或買受者，均明知該
    準私文書確為偽造，藉由機器或電腦處理即可使用時，因買
    受者已達於可隨時使用該準私文書之狀態，應認該販賣者於
    交付時，即與行使無異。是被告販賣仿冒之遊戲光碟片，透
    過電視遊樂器或電腦主機執行時，螢幕畫面上會出現「Play
    Station」、「PS設計圖」、「koei及圖」及「Licensed by
    Sony Compu ter Entertainment Inc.」等文字、影像，用
    以表明該等光碟片係新力公司或台灣光榮公司所授權製造，
    則上開文字、影像自屬刑法第二百二十條第二項所規定之準
    文書，應以文書論。是被告明知購買之顧客會藉由執行該仿
    冒遊戲軟體之電腦軟體指令，在螢幕畫面上顯示出上開準私
    文書，竟持以販賣交付，足以生損害於新力公司、台灣光榮
    公司之商譽及商品管理，自亦該當行使偽造準私文書之犯行
    。核被告所為，係犯著作權法第九十一條第三項意圖銷售而
    擅自以重製於光碟之方法侵害他人之著作財產權罪、著作權
    法第九十一條之一第三項明知係侵害著作財產權之光碟而散
    布罪、商標法第八十一條第一款未經商標權人同意於同一商
    品使用註冊商標罪、商標法第八十二條明知為未得商標權人
    同意，於同一商品使用相同之註冊商標而販賣罪，及刑法第
    二百十六條、第二百二十條第二項、第二百十條之行使偽造
    準私文書罪。被告偽造準私文書後復持以行使，偽造之低度
    行為應為行使之高度行為所吸收，不另論罪。其所犯上開各
    罪之先後多次犯行，時間緊接，手段相同，又均係觸犯犯罪
    構成要件相同之罪名，顯係基於概括犯意反覆為之，均應依
    連續犯規定以一罪論，並均依法加重其刑。被告以一重製行
    為同時觸犯著作權法第九十一條第三項意圖銷售而擅自以重
    製於光碟之方法侵害他人著作財產權罪與商標法第八十一條
    第一款未經商標權人同意於同一商品使用註冊商標罪，同時
    侵害上開二公司之著作財產權與商標權；並以一販售行為同
    時觸犯著作權法第九十一條之一第三項明知係侵害著作財產
    權之光碟而散布罪及商標法第八十二條明知為未得商標權人
    同意，於同一商品使用相同之註冊商標而販賣罪，以及行使
    偽造準私文書罪，均為想像競合犯，各應從一重之著作權法
    第九十一條第三項意圖銷售而擅自以重製於光碟之方法侵害
    他人著作財產權罪及行使偽造準私文書罪論處。再被告所犯
    上述二罪間（即著作權法九十一條第三項與刑法第二百一十
    六條、第二百二十條第二項、第二百一十條），有方法目的
    之牽連關係，應從一重之意圖銷售而擅自以重製於光碟之方
    法侵害他人著作財產權罪處斷。
三、原判決對被告予以論科，固非無見。然查被告所應論處之著
    作權法第九十一條第三項之罪，其法定刑為六月以上五年以
    下有期徒刑，得併科新台幣五十萬元以上五百萬元以下罰金
    ，原判決既依連續犯之規定加重其刑（見原判決第四頁倒數
    第四、五行），然竟仍量處有期徒刑六月，自非適法。檢察
    官提起上訴，執以指摘原判決不當，為有理由，應由本院將
    原判決撤銷，另為適法之諭知。爰審酌被告為貪圖私利而以
    上開方式侵害他人之著作權及商標權，犯行非輕，且本案查
    扣之盜版遊戲光碟數量不少，告訴人損害非微，惟被告犯罪
    後自始坦承犯行，態度良好等一切情狀，量處如主文第二項
    所示之刑，以示儆懲。又被告前未曾受有期徒刑以上刑之宣
    告，有本院前案紀錄表可稽，其因一時失慮致罹刑典，犯後
    坦承犯行，深表悔意，並積極與告訴人尋求和解，嗣後已與
    台灣光榮公司和解，該公司代理人並到庭表示被告案發後主
    動表示願意幫忙台灣光榮公司在網路上蒐證，並與該公司達
    成和解，很有悔改之誠意，希望給予被告緩刑等情，有刑事
    陳報狀及原審法院九十四年十一月二十八日審理筆錄可參，
    是被告經此教訓後，當已知所警惕而無再犯之虞，本院認為
    前對其所宣告之刑，以不暫時執行為適當，爰併予宣告緩刑
    三年，用啟自新。扣案如附表一、附表二所示之「PS」系統
    遊戲光碟片、「PS2」系統遊戲光碟片共九百零一片，如附
    表三所示之桌上型電腦一組（含主機、螢幕、鍵盤、滑鼠、
    內建燒錄機DVD及VCD各一臺）、前述中國信託及郵局帳號之
    存摺各一本，均係被告所有供犯本件違法重製他人著作物所
    用之物，業據被告供承在卷，應依著作權法第九十八條規定
    諭知沒收。至於附表三內待寄郵件包裹四件、空白光碟片九
    十七片、光碟棉套及光碟防震袋一批、郵局待收貨價託運單
    空白表一批等物，係被告所有預備供犯本罪所用之物，亦據
    被告於本院審理時供承無誤，應依刑法第三十八條第一項第
    二款規定予以沒收。
據上論結，應依刑事訴訟法第三百六十九條第一項前段、第三百
六十四條、第二百九十九條第一項前段、著作權法第九十一條第
三項、第九十一條之一第三項、第九十八條、商標法第八十一條
第一款、第八十二條，刑法第十一條前段、第五十六條、第二百
十六條、第二百二十條第二項、第二百十條、第五十五條、第七
十四條第一款、第三十八條第一項第二款，判決如主文。
本案經檢察官羅榮乾到庭執行職務。
中    華    民    國    95    年    4     月    21    日
                  刑事第十九庭  審判長法  官  林堭儀
                                      法  官  陳憲裕
                                      法  官  宋  祺
以上正本證明與原本無異。
如不服本判決，應於收受送達後十日內向本院提出上訴書狀，其
未敘述上訴之理由者並得於提起上訴後十日內向本院補提理由書
（均須按他造當事人之人數附繕本）。
                                      書記官  吳鎮鑫
中    華    民    國    95    年    4     月    21    日
附錄：本案論罪科刑法條全文
著作權法第91條
擅自以重製之方法侵害他人之著作財產權者，處3年以下有期徒
刑、拘役，或科或併科新臺幣75萬元以下罰金。
意圖銷售或出租而擅自以重製之方法侵害他人之著作財產權者，
處6月以上五年以下有期徒刑，得併科新臺幣20萬元以上2百萬元
以下罰金。
以重製於光碟之方法犯前項之罪者，處6月以上5年以下有期徒刑
，得併科新臺幣50萬元以上5百萬元以下罰金。
著作僅供個人參考或合理使用者，不構成著作權侵害。
著作權法第91條之1
著作權人或製版權人對輸入或輸出侵害其著作權或製版權之物者
，得申請海關先予查扣。
前項申請應以書面為之，並釋明侵害之事實，及提供相當於海關
核估該進口貨物完稅價格或出口貨物離岸價格之保證金，作為被
查扣人因查扣所受損害之賠償擔保。
海關受理查扣之申請，應即通知申請人。如認符合前項規定而實
施查扣時，應以書面通知申請人及被查扣人。
申請人或被查扣人，得向海關申請檢視被查扣之物。
查扣之物，經申請人取得法院民事確定判決，屬侵害著作權或製
版權者，由海關予以沒入。沒入物之貨櫃延滯費、倉租、裝卸費
等有關費用暨處理銷燬費用應由被查扣人負擔。
前項處理銷燬所需費用，經海關限期通知繳納而不繳納者，依法
移送強制執行。
有下列情形之一者，除由海關廢止查扣依有關進出口貨物通關規
定辦理外，申請人並應賠償被查扣人因查扣所受損害：
一、查扣之物經法院確定判決，不屬侵害著作權或製版權之物者
    。
二、海關於通知申請人受理查扣之日起十二日內，未被告知就查
    扣物為侵害物之訴訟已提起者。
三、申請人申請廢止查扣者。
前項第 2 款規定之期限，海關得視需要延長十二日。
有下列情形之一者，海關應依申請人之申請返還保證金：
一、申請人取得勝訴之確定判決或與被查扣人達成和解，已無繼
    續提供保證金之必要者。
二、廢止查扣後，申請人證明已定二十日以上之期間，催告被查
    扣人行使權利而未行使者。
三、被查扣人同意返還者。
被查扣人就第 2 項之保證金與質權人有同一之權利。
海關於執行職務時，發現進出口貨物外觀顯有侵害著作權之嫌者
，得於一個工作日內通知權利人並通知進出口人提供授權資料。
權利人接獲通知後對於空運出口貨物應於四小時內，空運進口及
海運進出口貨物應於一個工作日內至海關協助認定。權利人不明
或無法通知，或權利人未於通知期限內至海關協助認定，或經權
利人認定系爭標的物未侵權者，若無違反其他通關規定，海關應
即放行。
經認定疑似侵權之貨物，海關應採行暫不放行措施。
海關採行暫不放行措施後，權利人於三個工作日內，未依第1項
至第10項向海關申請查扣，或未採行保護權利之民事、刑事訴訟
程序，若無違反其他通關規定，海關應即放行。
刑法第210條
(偽造變造私文書罪)
偽造、變造私文書，足以生損害於公眾或他人者，處 5 年以下有
期徒刑。
刑法第216條
(行使偽造變造或登載不實之文書罪)
行使第 210 條至第 215 條之文書者，依偽造、變造文書或登載
不實事項或使登載不實事項之規定處斷。
刑法第220條
在紙上或物品上之文字、符號、圖畫、照像，依習慣或特約，足
以為表示其用意之證明者，關於本章及本章以外各罪，以文書論
。
錄音、錄影或電磁紀錄，藉機器或電腦之處理所顯示之聲音、影
像或符號，足以為表示其用意之證明者，亦同。
稱電磁紀錄，指以電子、磁性或其他無法以人之知覺直接認識之
方式所製成之紀錄，而供電腦處理之用者。
附表三：桌上型電腦壹組（含主機、螢幕、鍵盤、滑鼠、內建燒
        錄機DVD及VCD各壹臺）、中國信託000－000000000號帳
        戶之存摺壹本、郵局000000000－0000000號帳戶之存摺
        壹本、待寄郵件包裹肆件、空白光碟片玖拾柒片、光碟
        棉套壹批、光碟防震袋壹批及郵局待收貨價託運單空白
        表壹批。


司法院資訊處製作；財團法人民間司法改革基金會備份。
